臺灣臺中地方法院刑事判決　　　　　　　 96年度訴字第438號
公　訴　人　臺灣臺中地方法院檢察署檢察官
被　　　告　甲○○
上列被告因妨害兵役案件，經檢察官提起公訴（95年度偵字第23
955號），本院判決如下：
    主    文
甲○○無罪。
    理    由
壹、公訴意旨略以：被告甲○○為避免常備兵之徵集，透過乙○
    ○ (業另經起訴判決)於民國九十二年間認識綽號「阿寶」
    （另由檢察官追查中）之人，並給付新台幣六十萬元酬勞予
    「阿寶」，再經由「阿寶」提供不詳藥丸服用、以不詳藥物
    滴在尿液上等服用方法後，於九十二年間前往財團法人私立
    中國醫藥學院附設醫院檢查，並因而導致檢查結果呈現「尿
    蛋白微子型腎病變」，致不知情醫師開立診斷病名為「尿蛋
    白微子型腎病變」之診斷書，被告進而持上開診斷證明書前
    往其所屬之徵兵委員會體格檢查組使用之，並因而被判定「
    免役」體位，而免服兵役。因認被告涉犯妨害兵役治罪條例
    第四條第一項第二款意圖避免常備兵之徵集而以藥物方法變
    更體位罪嫌。並以乙○○於警詢及檢察官偵訊中之證詞及被
    告之病歷資料等為證據。
貳、證據能力、證據法則
一、證據能力：按本件檢察官、被告並未就卷內證據資料之證據
    能力有所爭執，且迄於言詞辯論終結前，均未主張有刑事訴
    訟法第一百五十九條第一項不得為證據之情形，是應認已同
    意卷內證據均得作為證據，且經本院審酌後，認無不適當之
    情形，應認本案調查之卷內證據均有證據能力，合先敘明。
二、檢察官之舉證責任：刑事訴訟法第一百六十一條第一項規定
    ：檢察官就被告犯罪事實，應負舉證責任，並指出證明方法
    。因此，檢察官對於起訴之犯罪事實，應負提出證據及說服
    之實質舉證責任（最高法院九十二年台上字第一二八號判例
    參照）。
三、證據法則：按犯罪事實應依證據認定之，無證據不得認定犯
    罪事實；不能證明被告犯罪者，應諭知無罪之判決；刑事訴
    訟法第一百五十四條第二項、第三百零一條第一項分別定有
    明文。認定不利於被告之事實，須依積極證據，茍積極證據
    不足為不利於被告事實之認定，即應為有利於被告之認定，
    更不必有何有利之證據。且刑事訴訟上證明之資料，無論其
    為直接或間接證據，均須達於通常一般之人均不致有所懷疑
    ，而得確信其為真實之程度，始得據為有罪之認定，若其關
    於被告是否犯罪之證明未能達此程度，而有合理懷疑之存在
    ，致使無從形成有罪之確信，根據「罪證有疑，利於被告」
    之證據法則，即不得遽為不利被告之認定，最高法院七十六
    年臺上字第四九八六號著有判例。
參、訊據被告堅決否認前揭犯行，辯稱：伊於前揭時間確有罹患
    「尿蛋白微子型腎病變」之病症，嗣伊免役後以中藥療法而
    治癒等語。經查：
一、公訴人之主要證據即證人乙○○偵查中之證詞：證人乙○○
    於九十五年一月十八日甫為警查獲時證稱：「（＜提示扣押
    物甲○○醫院診斷證明書二張＞問：以上診斷證明書是中國
    醫藥學院開立，病名為腎病症侯群，時間為九十二年一月二
    十七日，是否你與「阿寶」協助而取得？取得過程為何？）
    是的，協助過程與曾致堅類似，中國醫藥學院是由「阿寶」
    選定，分為一般體檢、切片檢查與複驗，一般體檢有五次，
    每次由甲○○付款二萬元，切片檢查甲○○付款二十五萬元
    ，複檢在台中榮總，甲○○有使用輸尿管，沒有服用紅色小
    藥丸，複檢當天甲○○有付款二十五萬元，甲○○共付六十
    萬元均交給我轉交給「阿寶」，事後阿寶給我一萬元紅包）
    等語」（九十四年他字第一八○四號卷第三十面），次於九
    十五年一月十九日於台灣台中地方法院檢察署檢察官訊問時
    亦供稱：伊上揭警詢實在等語（同前他卷第三十五面）。
二、惟查：
（一）證人乙○○於九十五年二月二十七日警詢時即已改稱：伊
      前揭所言不實，伊請被告提供診斷證明書僅係為暸解被告
      病情，並未提供任何藥物予被告等語（九十五年度偵字第
      二○四九號卷第四十八面），於本院審理中亦證稱：伊向
      被告拿取診斷證明書係為暸解被告病情，並未協助被告避
      免兵役等語（本院卷第一四一、一四二頁），是證人乙○
      ○之證詞已有前後不一之不利及有利被告部分，自難逕採
      其不利之指證部分，而為被告不利之認定。
（二）按於目前醫療正常作業下，無法百分之百於體檢時鑑定是
      否以不正常方式影響檢驗結果，且微小腎病變以電子顯微
      鏡固為最精確的診斷方法，但電子顯微鏡檢查也有假陽性
      及假陰性，故有時也無法正確判斷，此有行政院國軍榮民
      總醫院台中榮民總醫院九十六年五月二日中榮醫企字第○
      九六○○○五二七七號函（本院卷第七十二頁）在卷可參
      ，又依現有醫療檢驗技術，本院尚無法鑑定於申請免役時
      是否以不正方式影響檢驗結果，亦有中山醫學大學附設醫
      院中港分院九十六年八月十日中山醫港九六川吉字第○九
      六○○○五六一五號函（本院卷第一○五頁）在卷可稽，
      是依現有醫療技術，並無法明確確認被告於體檢是否以不
      正常之方式影響檢驗結果。
（三）證人乙○○前揭所為不利被告之供述業已提及被告與乙○
      ○間有款項之往來，惟公訴人並未能提出關於被告資金流
      出與證人供述相符之證明，憑以佐證證人乙○○所為不利
      被告供述較具真實性，自難逕為不利被告之認定。
（四）證人乙○○早於九十一年六月七日既經判定免役在案，此
      有嘉義縣政府九十三年九月十七日府秘機字第四一五號函
      在卷可稽（法務部調查局航業海員調查處台中站卷內參照
      ），是證人乙○○於本院所證：伊其因有相同疾病，欲暸
      解被告病情云云，及被告於警詢所稱：因乙○○想知道為
      何不用當兵而向伊請教云云，固與常情不符，惟依前揭說
      明，本案積極證據即證人乙○○不利被告證詞部分既尚不
      足為不利於被告事實之認定，公訴人之舉證自仍難使本院
      就被告被訴犯罪事實達確信為真實之程度。
三、綜上所述，本案公訴人關於被告之犯罪事實，固有一定之舉
    證，惟其舉證尚不足以使本院達確信為真實之程度，仍有合
    理之懷疑存在，揆諸前揭說明，應認被告犯罪尚屬不能證明
    ，自應為被告無罪之諭知。
據上論斷，應依刑事訴訟法三百零一條第一項，判決如主文。
中　　華　　民　　國　　96　　年　　11　　月　　28　　日
                  臺灣臺中地方法院刑事第二庭
                      審判長法  官   曾佩琦
                            法  官   陳姵君
                            法  官   郭書豪
上正本證明與原本無異。
如不服本判決，應於收送達後10日內向本院提出上訴書狀（應敘
述具體理由並附繕本）。
上訴書狀如未敘述理由，應於上訴期間屆滿後20日內補提理由書
於本院。
中　　華　　民　　國　　96　　年　　11　　月　28 　　日
                            書記官   陳美虹
